【裁判字號】    92,台上,3681
【裁判日期】    920703
【裁判案由】    違反公職人員選舉罷免法
【裁判全文】
最高法院刑事判決                              九十二年度台上字第三六八一號
    上訴人  台灣高等法院台中分院檢察署檢察官
    被  告  甲○○
右上訴人因被告違反公職人員選舉罷免法案件，不服台灣高等法院台中分院中華民國
九十二年四月二十二日第二審判決（九十一年度上訴字第一五六四號，起訴案號：台
灣南投地方法院檢察署九十一年度選偵字第一九號），提起上訴，本院判決如左：
    主  文
上訴駁回。
    理  由
按刑事訴訟法第三百七十七條規定，上訴於第三審法院，非以判決違背法令為理由，
不得為之。是提起第三審上訴，應以原判決違背法令為理由，係屬法定要件。如果上
訴理由狀並未依據卷內訴訟資料，具體指摘原判決不適用何種法則或如何適用不當，
或所指摘原判決違法情事，顯與法律規定得為第三審上訴理由之違法情形，不相適合
時，均應認其上訴為違背法律上之程式，予以駁回。本件原判決係引用第一審無罪判
決書所載理由，以公訴意旨略稱：被告甲○○與告訴人李朝卿均為南投縣南投市第七
屆鄉鎮市長選舉中之南投市市長候選人，被告於民國九十一年一月間之競選期間，基
於使李朝卿不當選之概括犯意，連續以預先製作內容含有「如果你收到市長選舉買票
錢，那是九二一工程款Ａ來的……，不要投給只買票不做事的人」等文字，及附有以
代表金錢之符號「＄」所遮蓋之李朝卿相片一張之錄影帶，在有線電視之廣告時段播
出，而散布李朝卿涉嫌貪污九二一震災工程款之謠言，足生損害於李朝卿，認被告涉
犯公職人員選舉罷免法第九十二條罪嫌等語。惟經審理結果，認為不能證明被告犯罪
，第一審所為無罪判決，為無不合，予以維持，駁回檢察官在第二審之上訴。已併引
第一審判決書所載詳敘其調查、取捨證據之結果及認應為無罪諭知之心證理由。就形
式上觀察，原判決要無採證違背經驗法則、論理法則或理由不備之違背法令情事。而
依被告委託有線電視台所播放競選廣告錄影帶畫面顯示，該以「＄」符號遮蓋臉部五
官之上半部人身照片，其背景牆上所懸掛者，僅係一顯現有部分模糊山頂稜線及坡地
之照片（或畫作），尚不足以辨認該背景牆上所懸掛照片（畫作）之全貌，尤無從使
人得據以判認站在其前方之人為何人，自不能因之認被告於該錄影帶畫面所指述之對
象，即係李朝卿本人。則李朝卿主張其辦公桌背景牆上所懸掛者係「玉山照片」乙節
，縱屬實在，亦不能因之為不利於被告之認定，是原審未為該無益之調查，尚無證據
調查職責未盡之違法。又第一審判決就被告於該競選廣告錄影帶中所使用之文宣用詞
，依一般社會大眾認知，乃指無正當理由不法取得他人財物之意，非必然指公務人員
涉有貪污罪行，因認被告所辯其非純粹指摘擔任公職之候選人涉有九二一震災重建工
程之貪污不法情事之語，可以採信，已說明其理由甚詳，所為論述要無悖於證據法則
，原審維持其無罪判決，並引為理由之一部，亦無違法可指。是檢察官上訴意旨上開
所指，核與法律規定得為第三審上訴理由之違法情形，不相適合，依前揭說明，其上
訴違背法律上之程式，應予駁回。
據上論結，應依刑事訴訟法第三百九十五條前段，判決如主文。
中      華      民      國    九十二    年      七      月      三      日
                              最高法院刑事第十二庭
                                  審判長法官  張  淳  淙
                                        法官  謝  俊  雄
                                        法官  蘇  振  堂
                                        法官  張  春  福
                                        法官  呂  丹  玉
      右正本證明與原本無異
                                              書  記  官
中      華      民      國    九十二    年      七      月      九      日
                                                                      Ａ


司法院資訊處製作；財團法人民間司法改革基金會備份。
